【裁判字號】    95,訴,814
【裁判日期】    951116
【裁判案由】    違反毒品危害防制條例
【裁判全文】
臺灣屏東地方法院刑事判決               95年度訴字第814號
公  訴  人  臺灣屏東地方法院檢察署檢察官
被      告  甲○○
上列被告因違反毒品危害防制條例案件，經檢察官提起公訴（95
年度毒偵字第1392號），因被告就被訴事實為有罪之陳述，經告
知簡式審判程序意旨，並聽取公訴人、被告之意見後，本院合議
庭裁定由受命法官獨任依簡式審判程序審理，判決如下：
    主  文
甲○○施用第一級毒品，累犯，處有期徒刑壹年貳月；又施用第
二級毒品，累犯，處有期徒刑壹年。應執行有期徒刑貳年。
    事  實
一、甲○○有多次因違反麻醉藥品管理條例、毒品危害防制條例
    ，經法院判刑確定而執行完畢之紀錄，最近一次係因持有第
    一級毒品（毒品危害防制條例）及連續販賣化學合成麻醉藥
    品（麻醉藥品管理條例）2 罪，前者經臺灣高雄地方法院87
    年度訴字第1154號判處有期徒刑4 月確定；後者經臺灣高雄
    地方法院以同一案號判決，上訴後經臺灣高等法院高雄分院
    87年度上訴字第1574號撤銷（原判決有期徒刑6 年）改判有
    期徒刑5 年2 月，嗣經最高法院87年度台上字第4036號駁回
    上訴而確定；旋由臺灣高等法院高雄分院以88年度聲字第11
    7 號就2 徒刑定應執行有期徒刑5 年4 月（起訴書誤載為經
    法院分別判處有期徒刑4 月及6 年，定應執行刑為6 年2 月
    ），於民國88年1 月13日入監執行，90年12月20日因縮刑假
    釋出監，92年6 月6 日因縮刑期滿未經撤銷假釋而執行完畢
    。
二、又其前因施用毒品而違反毒品危害防制條例，經本院以93年
    度毒聲字第430 號裁定送勒戒處所施以觀察、勒戒，於93年
    10月31日入所執行，嗣因有繼續施用毒品傾向，再經本院以
    93年度毒聲字第745 號裁定令入戒治處所施予強制戒治，於
    93年12月31日轉入執行，甫於94年8 月12日因停止其處分出
    所而執行完畢，竟不知悔改，5 年內復分別基於施用第一級
    毒品及第二級毒品之犯意，於95年3 月22日晚間7 時許，在
    屏東縣萬丹鄉○道路一帶，依序以皮下注射及置入玻璃管內
    燒烤以吸用其煙霧之方式，施用第一級毒品海洛因及第二級
    毒品甲基安非他命各1 次（針筒及玻璃管均於查獲前經丟棄
    而滅失），旋於95年3 月22日晚間9 時30分許，在屏東縣長
    治鄉○○村○○街、福德街口為警查獲，經採尿送驗呈可待
    因、嗎啡，即海洛因經人體水解代謝產物，及甲基安非他命
    陽性反應。
三、案經屏東縣警察局屏東分局報告臺灣屏東地方法院檢察署檢
    察官偵查起訴。
    理  由
一、前揭施用第一級毒品海洛因及第二級毒品甲基安非他命之犯
    罪事實，除據被告甲○○於本院審理時自承不諱，其前揭時
    地為警查獲後經採尿送臺灣檢驗科技股份有限公司以氣相層
    析質譜儀法（GC／MS）檢驗結果，亦呈可待因、嗎啡，即海
    洛因經人體水解代謝產物，及甲基安非他命陽性反應，有該
    公司95年4 月4 日編號KＺ000000000000號濫用藥物尿液檢驗
    報告在卷，乃鑑定機關本於專業知識及以精密儀器測試後所
    得之結論，自可憑信，被告甲○○自白施用海洛因及甲基安
    非他命，堪信與事實相符。
二、被告甲○○前因施用毒品而違反毒品危害防制條例，經本院
    以93年度毒聲字第430 號裁定送勒戒處所施以觀察、勒戒，
    於93年10月31日入所執行，嗣因有繼續施用毒品傾向，再經
    本院以93年度毒聲字第745 號裁定令入戒治處所施予強制戒
    治，於93年12月31日轉入執行，甫於94年8 月12日因停止其
    處分出監執行完畢，有臺灣高等法院被告全國前案紀錄表、
    臺灣屏東地方法院檢察署刑案資料查註紀錄表各1 份附卷可
    按，其經強制戒治執行完畢後5 年內，再犯本件施用第一級
    毒品海洛因、第二級毒品甲基安非他命之犯罪事證已臻明確
    ，應依法論科。
三、按海洛因及甲基安非他命分別為毒品危害防制條例第2 條第
    2 項第1 款、第2 款規定之第一級、第二級毒品，除法律另
    有規定者外，不得持有、施用。核被告甲○○所為，係犯毒
    品危害防制條例第10條第1 項之施用第1 級毒品罪，及同條
    第2 項之施用第2 級毒品罪。其施用前持有海洛因及甲基安
    非他命之低度行為，應各為施用之高度行為所吸收，均不另
    論罪。又被告甲○○前因持有第一級毒品，違反毒品危害防
    制條例，及連續販賣化學合成麻醉藥品，違反麻醉藥品管理
    條例2 罪，前者經臺灣高雄地方法院87年度訴字第1154號判
    處有期徒刑4 月確定；後者經臺灣高雄地方法院以同一案號
    判決，上訴後經臺灣高等法院高雄分院87年度上訴字第1574
    號撤銷改判有期徒刑5 年2 月，嗣經最高法院87年度台上字
    第4036號駁回上訴而確定；旋經臺灣高等法院高雄分院以88
    年度聲字第117 號就2 徒刑定應執行有期徒刑5 年4 月，於
    88年1 月13日入監執行，90年12月20日因縮刑假釋出監，92
    年6 月6 日因縮刑期滿未經撤銷假釋而執行完畢，有臺灣高
    等法院被告前案紀錄表、臺灣屏東地方法院刑案資料查註紀
    錄表各1 份、判決書2 份在卷可按，茲於5 年以內再故意犯
    本件有期徒刑以上之罪，不論依94年2 月2 日修正公布前刑
    法第47條，或修正後，並於95年7 月1 日即被告前揭行為後
    施行之刑法第47條第1 項規定，均構成累犯，對被告而言並
    無有利或不利之情形，不生新舊法比較之問題，均應逕依修
    正前之刑法第47條，論以累犯，並加重其刑。
四、又民主法治國家之所異於獨裁、集權社會，其國家政策、社
    會走向，均取決於累積全體公民個人意志形成之集體意志，
    公民不分性別、貴賤、學歷、貧富、愚智，其個人意志就決
    定全體命運之集體意志形成，均屬等值，至為重要，是個人
    基於自主、健全意思所為之公民意志表現，不分良窳，固應
    尊重，若有藉不正手段影響他人或自陷個人健全自主意志不
    能正常形成、表現者，既已危害集體意志形成之基礎，對於
    國家、社會法益及眾人利益，即已構成侵害，是如投票受賄
    罪所規範者，即在禁止公民匯集個人自主意志以形成集體意
    志之過程受到不當影響及控制，即為適例。茲毒品除可對個
    人身體健康造成有形傷害外，就人之身體及精神形成高度成
    癮性及依賴性，猶足以抑制個人表現其本於心性能力所為自
    主意志之決定，進而造成集體意志遭不當扭曲之危險，直接
    影響國家、社會之發展，侵害至鉅，斷非僅止於個人健康之
    危害，合先敘明。爰審酌被告甲○○之年齡、品行、智識能
    力、犯罪手段、對於法益侵害之程度，其為61年2 月21日出
    生、受有高中畢業教育程度、業工之人，為本件犯罪時年34
    歲，有年籍等資料在卷可參，前有多次因犯罪經法院判刑確
    定而執行完畢之紀錄，除前開構成累犯要件部分已如前述，
    不再重複評價者外，前於85年間因違反麻醉藥品管理條例案
    件，經本院以85年度訴字第658 號判處有期徒刑3 月確定，
    於86年11月8 日易科罰金執行完畢；86年間又因違反麻醉藥
    品管理條例案件，經本院判處有期徒刑6 月確定，於87年1
    月22日易科罰金執行完畢，有臺灣高等法院被告前案紀錄表
    及臺灣屏東地方法院檢察署刑案資料查註紀錄表各1 份在卷
    可按，素行欠佳，其因施用毒品經送觀察、勒戒、強制戒治
    執行完畢未幾，即再犯本件施用毒品犯行，足徵其法治觀念
    薄弱，顯係慣於施用毒品成習，苟非予相當期間隔離矯治，
    難促其脫此惡習，重啟光明前程，終非國家、社會及其個人
    、家庭之福，並考量其犯罪後態度等一切情狀，量處如主文
    所示之刑，又被告前揭行為時有效施行之修正前刑法第51條
    第5 款規定：「數罪併罰，分別宣告其罪之刑，依左列各款
    定其應執行者：…五、宣告多數有期徒刑者，於各刑中之最
    長期以上，各刑合併之刑期以下，定其刑期。但不得逾20年
    。」較諸其行為後於95年7 月1 日施行之94年2 月2 日修正
    公布同條款，即：「數罪併罰，分別宣告其罪之刑，依下列
    各款定其應執行：「…五、宣告多數有期徒刑者，於各刑中
    之最長期以上，各刑合併之刑期以下，定其刑期。但不得逾
    30年。」之規定，就本件各宣告刑合併之數僅2 年6 月之情
    形，適用上未較不利於被告，依刑法第2 條第1 項前段，並
    適用行為時有效施行之修正前刑法第51條第5 款本文規定，
    定其應執行之刑，以資儆懲。
五、未扣案而供本件施用海洛因及甲基安非他命犯罪使用之器具
    注射針筒1 支、玻璃球管1 個，據被告甲○○供稱已於本件
    查獲前丟棄滅失，依現有卷證復不能證明其尚存在，爰均不
    另為沒收之諭知，附此敘明。
據上論斷，應依刑事訴訟法第273 條之1 第1 項、第299 條第1
項前段，毒品危害防制條例第10條第1 項、第2 項，刑法第2 條
第1 項、第11條前段、94年2 月2 日修正公布前刑法第47條、第
51條第5 款，判決如主文。
本案經檢察官鍾仁松到庭執行職務
中    華    民    國    95    年    11    月    16    日
                  刑事第二庭      法  官  陳松檀
以上正本證明與原本無異。
如不服本判決應於收受本判決送達後10日內向本院提出上訴書狀
，其未敘述上訴理由者，並得於提起上訴後10日內向本院補提理
由書狀（均須按他造當事人之人數附繕本）「切勿逕送上級法院
」
中    華    民    國    95    年    11    月    16    日
                                  書記官  林祥玉
毒品危害防制條例第10條
施用第一級毒品者，處6 月以上5 年以下有期徒刑。
施用第二級毒品者，處3 年以下有期徒刑。


司法院資訊處製作；財團法人民間司法改革基金會備份。
